臺灣臺北地方法院民事裁定
111年度消債清字第155號
聲  請  人  
即債務人    彭斐馨（原名：彭美蘭）     


代  理  人  涂予彣律師(法扶律師)
複代 理 人  黃千芸律師
相  對  人  
即債權人    聯邦商業銀行股份有限公司


法定代理人  林鴻聯  
代  理  人  鄭伊舒  
相  對  人  
即債權人    滙豐(台灣)商業銀行股份有限公司

法定代理人  陳紹宗  
相  對  人  
即債權人    臺灣新光商業銀行股份有限公司

法定代理人  李增昌  
代  理  人  羅雅齡  
相  對  人  
即債權人    華南商業銀行股份有限公司

法定代理人  張雲鵬  
代  理  人  賴麗慧  
相  對  人  
即債權人    台新國際商業銀行股份有限公司

法定代理人  尚瑞強  


相  對  人  
即債權人    英屬百慕達商友邦人壽保險股份有限公司

法定代理人  侯文成  


相  對  人  
即債權人    和潤企業股份有限公司

法定代理人  劉源森  


上列當事人因消費者債務清理事件聲請清算，本院裁定如下：
    主  文
債務人彭斐馨自中華民國一百一十一年十二月八日下午四時起開
始清算程序。
命司法事務官進行本件清算程序。
    理  由
一、按債務人不能清償債務或有不能清償之虞者，得依本條例所
    定更生或清算程序，清理其債務；債務人對於金融機構負債
    務者，在聲請更生或清算前，應向最大債權金融機構請求協
    商債務清償方案，或向其住、居所地之法院或鄉、鎮、市、
    區調解委員會聲請債務清理之調解，消費者債務清理條例（
    下稱消債條例）第3 條、第151 條第1 項分別定有明文。此
    係採前置協商主義，是債務人於協商程序中，自應本於個人
    實際財產及收支狀況，依最大誠信原則，商討解決方案。如
    終究不能成立協商，於聲請更生或清算時，法院審酌上開條
    文所謂「不能清償或有不能清償之虞」，允宜綜衡債務人全
    部收支、信用及財產狀況，評估是否因負擔債務，而不能維
    持人性尊嚴之最基本生活條件，所陳報之各項支出，是否確
    屬必要性之支出，如曾有協商方案，其條件是否已無法兼顧
    個人生活之基本需求等情，為其判斷之準據。又法院開始清
    算程序之裁定，應載明其年、月、日、時，並即時發生效力
    。法院開始更生或清算程序後，得命司法事務官進行更生或
    清算程序，必要時得選任律師、會計師或其他適當之自然人
    或法人1 人為監督人或管理人，復為同條例第83條第1 項、
    第16條第1 項所明定。 
二、本件債務人主張：其積欠多家金融機構債務共計新臺幣（下
　　同） 756,186元，因無力清償，於消債條例施行後，曾向本
　　院對債權人申請債務前置調解，惟債務人無法負擔債權人提
　　出之清償條件，是調解不成立，故債務人顯有不能清償債務
　　情事，爰依法聲請清算等語。
三、經查：
  ㈠債務人符合消債條例第2條第1項規定之消費者：
  ⒈按本條例所稱消費者，指 5年內未從事營業活動或從事小規
    模營業活動之自然人；前項小規模營業指營業額平均每月20
    萬元以下者；又本條例第2條第1項所稱之營業活動，係指反
    覆從事銷售貨物、提供勞務或其他相類行為，以獲取代價之
    社會活動；債務人為公司或其他營利法人之負責人，無論是
    否受有薪資，均視為自己從事營業活動，其營業額依該公司
    或其他營利法人之營業額定之，消債條例第 2條第1、2項及
    消債條例施行細則第3條分別定有明文。
  ⒉本件債務人於民國111年4月26日向本院聲請債務清理前置調
    解，並於調解不成立之日起二十日內聲請清算，故應以 111
    年4月26日起回溯5年之期間內查核債務人擔任營利事業負責
    人之每月營業額是否逾20萬元。查債務人於聲請清算前五年
    中，曾於106年4月至同年10月止任職璽璽有限公司（下稱璽
    璽公司）之董事一職，並自110年1月至同年12月經營網拍等
    情，有債務人陳報狀、經濟部商工登記公示資料查詢附卷（
    見本院卷第 33、163頁）。其中債務人任職璽璽公司董事部
    分，債務人主張璽璽公司自106年4月至同年10月止並無營業
    活動情形，業據其提出臺北市政府 106年10月24日府產業商
    字第10659707700號函附卷可參（見本院卷第143頁），勘予
    採信。另債務人自110年1月至同年12月經營網拍部分，債務
    人陳報每月營業額為 2,000元等情，亦有債務人陳報狀附卷
    （見本院第33頁），足認債務人雖於聲請前 5年曾經營網拍
    ，然其平均每月之營業額低於20萬元，揆諸前揭說明，債務
    人屬從事小規模營業活動之自然人，自得依消債條例聲請清
    算，合先敘明。
  ㈡債務人前有不能清償債務之情事，於111年4月26日具狀向本
    院聲請債務清理前置調解，經本院以 111年度北司消債調字
    第 171號聲請調解事件受理在案，惟因調解不成立等情，有
    本院調解不成立證明書附卷可佐（見北司消債調卷第 109頁
    ），是本院自應綜合其目前全部收支及財產狀況，評估是否
    已達不能維持最低生活條件，而有「不能清償債務或有不能
    清償之虞」之情形。
  ⒈債務人主張現任職於豐碩通運有限公司（下稱豐碩公司）擔
    任司機，每月薪資30,300元等情，業據其提陳報狀、豐碩公
    司服務證明書、國泰世華銀行存摺附卷可佐（見卷第97至10
    3、135 至141頁）。復參本院前向臺北市政府社會局、臺北
    市政府都市發展局及勞動部勞工保險局函詢，債務人自109
    年4月迄今是否曾領有社會救助補助、租金補貼、勞保年金
    或勞保退休金等津貼等補助，經函覆皆查無債務人自109年4
    月迄今曾領取社會救助、勞保年金或勞保退休金等補助、津
    貼之情，有臺北市政府社會局111年7月5日北市社助字第111
    3110378號函、臺北市政府都市發展局111年7月6日北市都企
    字第1113053014號、勞動部勞工保險局111年7月7日保國三
    字第11113057230號函在卷可稽（見本院卷第57至65頁），
    故本院認應以債務人每月所得30,300元作為計算債務人目前
    償債能力之依據。
  ⒉又債務人主張其目前生活必要支出部分，每月須支出房屋租
    金10,000元、水費400元、電費650元、瓦斯費 625元、膳食
    費9,000元、交通費400元、手機通信費640元、勞健保費1,1
    67元、生活雜支900元、子女林Ｏ安扶養費6,000元等情，業
    據其提出台灣電力公司繳費憑證、臺北自來水事業處水費繳
    費憑證、房屋租賃契約書、勞工保險被保險人投保資料表等
    件附卷可參（見本院卷第39至43頁、北司消債調卷第51至53
    頁）。其中債務人陳報每月膳食費 9,000元部分，經審酌債
    務人負債之現況，基於社會經濟活動之互賴及誠信，該日常
    生活所需費用，自應節制開支，不得有超越一般人最低生活
    標準之享受，否則反失衡平，是以每月膳食費應酌減為8,00
    0 元。另子女扶養費部分，依林Ｏ安之戶籍謄之戶籍謄本、
    全國財產稅總歸戶財產查詢清單及 110年度綜合所得稅各類
    所得資料清單、金融機構存摺所示（見北司消債調卷第13頁
    、本院卷第149至159頁），債務人之子女林Ｏ安雖已成年，
    目前尚於就學階段，名下無財產及收入，足認林Ｏ安有受債
    務人扶養之必要，且審酌債務人主張每月支出林Ｏ安扶養費
    用 8,000元，核屬相當，堪予採信。又債務人就瓦斯費、交
    通費、手機通信費、勞健保費及生活雜支部分未提出相關證
    明文件，惟前開支出數額核與常情無違，亦屬維持生活所需
    ，爰予准許。
  ⒊準此，債務人每月生活必要支出為28,782元（計算式：房屋
    租金10,000元+水費400元+電費650元+瓦斯費625元+膳食費8
    ,000元+交通費400元+手機通信費640元+勞健保費 1,167元+
    生活雜支900元+林Ｏ安扶養費6,000元=28,782元），而債務
    人目前每月收入30,300元扣除生活必要支出後，尚餘 1,518
    元（計算式： 30,300元-28,782元=1,518元）可供支配，惟
    據債務人之財團法人金融聯合徵信中心查詢當事人綜合信用
    報告回覆書及債權人陳報狀所載（見北司消債調卷第37、73
    至93頁、本院卷第75至79頁），債務人積欠債權人聯邦商業
    銀行股份有限公司、滙豐(台灣)商業銀行股份有限公司、臺
    灣新光商業銀行股份有限公司、華南商業銀行股份有限公司
    、台新國際商業銀行股份有限公司、英屬百慕達商友邦人壽
    保險股份有限公司、和潤企業股份有限公司債務達1,558,35
    6元，倘以債務人每月所餘1,518元清償債務，尚須85年多始
    得清償完畢（計算式：1,558,356元÷1,518元÷12月≒85.5年
    ），遑論前開債務仍須另行累計每月高額之利息及違約金，
    堪認債務人之經濟狀況已有不能清償債務情狀。此外，債務
    人陳報其名下除中信銀行存款54元、國泰世華銀行存款 218
    元外，無其他財產，有中信銀行存摺、國泰世華存摺、全國
    財產稅總歸戶財產查詢清單在卷可稽（見北司消債調卷第43
    頁、本院卷第105至141頁）。是本院審酌債務人之財產、信
    用、勞力及生活費用支出等狀況，堪認債務人客觀上經濟狀
    況已有不能清償債務之虞，而有藉助清算制度調整其與債權
    人間之權利義務關係而重建其經濟生活之必要，自應許債務
    人得藉由清算程序清理債務。此外，本件復查無債務人有消
    債條例第6條第3項、第8條或第82條第2項所定駁回清算聲請
    之事由存在，則債務人聲請清算，核屬有據，爰依首揭規定
    ，應予開始清算程序，並命司法事務官進行本件清算程序。
四、依消債條例第11條第1項、第16條第1項、第83條，裁定如主
    文。
中　　華　　民　　國　　111 　年　　12　　月　　8 　　日
                  民事第二庭    法  官  林禎瑩
以上正本係照原本作成。
本裁定不得抗告。
本裁定已於111年12月8日下午4時公告。
中　　華　　民　　國　　111 　年　　12　　月　　8 　　日
                                書記官  葉佳昕